【裁判字號】    95,簡,89
【裁判日期】    950418
【裁判案由】    綜合所得稅
【裁判全文】
臺北高等行政法院簡易判決
                                     95年度簡字第00089號
原      告  甲○○
被      告  財政部臺灣省北區國稅局
代  表  人  許虞哲（局長）
送達代收人  乙○○
上列當事人間因綜合所得稅事件，原告不服財政部中華民國94年
12月15日台財訴字第09400559220號訴願決定，提起行政訴訟。
本院判決如下：
    主  文
原告之訴駁回。
訴訟費用由原告負擔。
    事  實
壹、事實概要：
  一原告辦理民國（下同）88年度綜合所得稅結算申報，列報扶
    養無親屬關係之邱錦佑及邱錦佐等2人免稅額新臺幣（下同
    ）144,000元，經被告機關之下級機關臺北縣分局以原告與
    受扶養人間無親屬關係及渠等之母有財產，非無扶養能力予
    以剔除，核定綜合所得總額1,538,223元，綜合所得淨額778
    ,560元，補徵應納稅額17,926元。
  二原告不服上開核定而申請復查，但復查結果未獲變更，原告
    提起訴願亦遭駁回，因此提起本件行政訴訟。
貳、兩造聲明：
  一原告聲明求為判決：
    求為判決撤銷原處分、復查決定及訴願決定。
  二被告聲明求為判決：
    求為判決駁回原告之訴。
參、兩造之爭點：
  一原告主張之理由：
    (一)原告與許碧雲同居，並共生一女張宇佩，在情感上與原告
      有以永久共同生活為目的的意識。原告與原告之長女張宇
      佩；張宇佩與其母許女；許女與許女二子邱錦佐、邱錦佑
      2人（下稱邱姓兄弟）共同屬於一親屬團體。原告雖籍設
      台北縣，但長年在高雄就業，與許女、張宇佩、邱姓兄弟
      共同生活、同居於高雄縣鳳山市○○里○○街72巷11～3
      號（住所之里長王海生與原告一家比鄰而居，甚了解此事
      ，但其推說無權出具原告等人同居一家之證明，而住所附
      近有一市民代表鄭智化亦知道此事，原告曾請託其要求里
      長為原告與許女及其2 位兒子同居一家之證明，但里長還
      是不肯，此事實原告以為可傳兩位出庭作證，以了解事實
      真相）。
    (二)而以上事實已合於民法第1122條、民法第1123條第3項與
      司法院釋字第415號解釋「惟家者，以永久共同生活之目
      的而同居為要件，納稅義務人與受扶養人是否為家長家屬
      ，應取決於其有無共同生活之客觀事實，而不應以是否登
      記同一戶籍為唯一認定標準」之規定。
    (三)在此家中，原告負擔家中全數開銷，亦為孩子之長輩，稱
      為家長當不為過，原告與邱姓兄弟當然合於民法第1114條
      第4 款之規定，在本案之報稅年度邱姓兄弟均未滿20歲，
      尚在就學不能維持生活而無謀生能力（合於民法第1117條
      第1項規定有受扶養權利）確由原告扶養。
      【註】：邱姓兄弟之父母亦不屬所得稅法第4條第1 、2款
              免稅所得者，故依所得稅法第17條第1項第1款第
              4目規定，原告得自綜合所得總額減除邱姓兄弟
              之免稅額，無庸置疑。
    (四)原告對從地方（北區國稅局）到中央（財政部）的人所給
      原告的無論是復查決定書、答辯書、訴願決定書甚表遺憾
      。原告以為擬稿人員非但無法了解其所當執行的法令，甚
      至連普通文句都無法看懂，胡亂解釋法律（其解釋幼稚可
      笑不合理，又依其解釋亂作要求，與所得稅法互相牴觸）
      ，如：原告不知何法何處對「法定扶養義務」如此規定「
      履行義務之人有其先後順序，由後順序者履行扶養義務時
      ，應有其正當理由及先順序者無法履行扶養義務之合理說
      明」；民法第1115條規定「負扶養義務有數人時，應依左
      列順序『定』其履行義務之人」，普通的人都懂得民法第
      1115條的意義，即負扶養義務者有數人時，如都不履行此
      扶養義務，法律規『定』一個順序決『定』該負扶養義務
      之人，並依第1118條定出扶養義務之免除，如『定』出該
      負扶養義務之人，其尚不履行其義務，就依刑法第294條
      追訴其刑責。普通人都了解「義務」為人在社會上應盡的
      天職；在法律上，義務為法律上的責任，那有盡天職、負
      責任尚需有正當的理由及合理的說明才可為的，雖為一個
      普通愚人都能了解此點。依所得稅法第17條第1項第1款第
      4目規定：受扶養者之父或母（民法第1115條規定之第二
      順序）如屬（所得稅法）第4條第1款及第2款免稅所得者
      ，不得列報減除（免稅額），但依他們的解釋「法定扶養
      義務」現在任何人的父母如有所得（不論是否屬免稅所得
      ）大概都無法有「無法履行扶養義務之合理說明」，亦即
      所得稅法第17條第1項第1款第4目規定應改為納稅義務人
      其他親屬或家屬合於民法第1114條第4款及第1123條第3項
      之規定，未滿20歲無謀生能力確係受義務人扶養者，但受
      扶養者之父母如有所得不得列報減除（免稅額），此解釋
      是否與所得稅法相牴觸？其又謂「原告長女張宇佩於89年
      9月出生與本案（所屬年度為88年度）應無關連」。此令
      原告氣憤，原告以為沒有88年的同居，那有89年孩子的出
      生？原告一家之共同生活事實確實存在，因此自當享有系
      爭之扶養親屬免稅額。
    (五)基於原告所收到的文件，其中不是述些無關的法律就是自
      創對法律的幼稚解釋，故原告對其不做任何回應，原告謹
      將本案事實與證據（有些雖未直接提出，但舉出證人可從
      其求得事實）提出，由此事實可知財政部原訴願決定顯屬
      違背法令。請鈞長依法撤銷其原訴願決定及原處分，另作
      更適當合法之裁決。
      1.邱姓兄弟之父於87年約定其子邱姓兄弟之監護權由邱姓
        兄弟之母許女負責，並在鳳山市戶政事務所立約，對其
        子不負擔任何義務，今不知去向。其母照顧家庭無收入
        ，即有財產89.48平方公尺第4層樓住屋一間價值167,70
        0元（依稅務資料）與此屋所屬之1/4土地，也只能供一
        家居住，不能再有其他收益，其還有一些許女之父所給
        之少數金錢，只能備爾後萬一急用，亦不能供養其子，
        其子就學中亦無收入，其扶養由原告負擔。
      2.邱姓兄弟之母（受扶養者之監護人）曾立切結書註明確
        受原告扶養，並同居一家。
      3.證人王海生住高雄縣鳳山市○○○路76號，證人鄭智化
        住高雄縣鳳山市○○○路82號，法院可以傳訊查詢其事
        。
  二被告主張之理由：
    (一)「按前3條規定計得之個人綜合所得總額，減除下列免稅
      額及扣除額後之餘額，為個人之綜合所得淨額：一、免稅
      額：納稅義務人按規定減除其本人、配偶及合於下列規定
      扶養親屬之免稅額……（四）納稅義務人其他親屬或家屬
      ，合於民法第1114條第4款及第1123條第3項之規定，未滿
      20歲或滿60歲以上無謀生能力，確係受納稅義務人扶養者
      。但受扶養者之父或母如屬第4條第1款及第2款之免稅所
      得者，不得列報減除。」為所得稅法第17條第1項第1款第
      4目所明定。次按「左列親屬互負扶養之義務：一直系血
      親相互間。二夫妻之一方，與他方之父母同居者，其相互
      間。三兄弟姊妹相互間。四家長家屬相互間。」、「負扶
      養義務者有數人時，應依左列順序定其履行義務之人：一
      直系血親卑親屬。二直系血親尊親屬。三家長。四兄弟姊
      妹。五家屬。六子婦、女婿。七夫妻之父母。」、「因負
      擔扶養義務而不能維持自己生活者，免除其義務。」、「
      稱家者，謂以永久共同生活為目的而同居之親屬團體。」
      、「家置家長。同家之人，除家長外，均為家屬。雖非親
      屬而以永久共同生活為目的同居一家者，視為家屬。」為
      民法第1114條、第1115條第1項、第1118條前段、第1122
      條及第1123條所規定。又「所得稅法有關個人綜合所得稅
      『免稅額』之規定，其目的在以稅捐之優惠使納稅義務人
      對特定親屬或家屬盡其法定扶養義務。同法第17條第1項
      第1 款第4 目規定……得於申報所得稅時按受扶養之人數
      減除免稅額，固須以納稅義務人與受扶養人同居一家為要
      件，惟家者，以永久共同生活之目的而同居為要件，納稅
      義務人與受扶養人是否為家長家屬，應取決於其有無共同
      生活之客觀事實，而不應以是否登記同一戶籍為唯一認定
      標準。」為司法院釋字第415號所解釋。
    (二)原告88年度列報其本人、配偶、直系尊親屬張鳳章、桂清
      廉、女張宇平等5人免稅額432,000元，嗣申請剔除扶養尊
      親屬張鳳章，並增列扶養無親屬關係之邱錦佑（72年次）
      及邱錦佐（73年次），原查以邱錦佑等2人母親有財產，
      非無扶養能力，且原告與受扶養人間無親屬關係，否准增
      列免稅額144,000元。原告主張確有扶養請予增列免稅額
      ，並提示渠等母親所具切結書及戶籍資料等，要求增列其
      2人免稅額云云，查所得稅法有關個人綜合所得稅「免稅
      額」之規定，其目的在以稅捐之優惠使納稅義務人對特定
      親屬或家屬盡其法定扶養義務，業經司法院釋字第415號
      解釋在案。而所謂「法定扶養義務」，依前揭民法規定，
      負扶養義務者有數人時，履行義務之人有其先後順序，由
      後順序者履行扶養義務時，應有其正當理由及先順序者無
      法履行扶養義務之合理說明；原告主張列報扶養系爭受扶
      養人免稅額時，應先證明系爭受扶養人之父母有因負擔扶
      養義務而不能維持自己生活之事實，然原告對此項事實並
      未提出證明，且系爭受扶養人等之母有財產，非無扶養能
      力，尚難認定有由原告扶養之正當理由。又依前揭所得稅
      法規定，列報扶養其他親屬或家屬者，除確係受納稅義務
      人扶養外，尚需符合民法第1114條第4款及第1123條第3項
      規定，即以具備家長家屬關係為要件。所謂家，民法上係
      採實質要件主義，以永久共同生活為目的而同居一家為其
      認定標準，據戶籍資料所載，系爭受扶養人邱錦佑等2人
      與母同住於高雄縣，與原告申報之戶籍地址臺北縣不同，
      原告亦未提示與系爭受扶養人有共同生活而同居一家之具
      體事證，其主張自難採據。
    (三)次查「家長家屬相互間依民法第1114條第4款之規定，雖
      負扶養之義務，而在家屬相互間，則除夫妻間應依關於負
      擔家庭生活費用之規定辦理外，如無同條第1款至第3款所
      列親屬關係，自不負扶養之義務。」最高法院27年度上字
      第1412號著有判例，從而納稅義務人欲申報扶養其他親屬
      或家屬，應符合民法第1114條第4款及第1123條第3項規定
      ，即應具備家長家屬關係，且以永久共同生活而同居一家
      為要件。據戶籍資料所載，原告與配偶與子張宇平均設籍
      臺北縣，依人倫常理而論，原查自係與其配偶子女永久共
      同生活並同居一家，此由原告自稱其係長年「旅居」高雄
      一語可知，高雄僅係旅居之處而非久居之所，則原告與邱
      姓兄弟，自無同居一家之家長家屬關係，原告亦不負任何
      扶養義務。
    (四)原告自認系爭受扶養邱君等2人父母早已離異，本年度無
      人列報2人為受扶養親屬，依民法第1115條扶養義務人之
      順序規定而負擔扶養邱君2人之義務，應能認定確係其扶
      養，惟與所得稅法第17條第1項第1款第4目規定之實質扶
      養有別，又原告未能提示扶養相關證明文件，尚無列報系
      爭受扶養人免稅額之適用。縱使原告因能力所及，給予系
      爭受扶養親屬生活上之資助，依最高法院20年上字第299
      號判例：「念同宗之誼而給與津貼，此種慈惠施與行為，
      乃本於雙方之感情而生，於法原不能援為要求扶養之根據
      。」意旨，則該等生活上之資助，亦難謂為盡法定之扶養
      義務，其主張自難採據。又相同案情之原告91年度綜合所
      得稅案，業經大院94年度簡字第00839 號判決原告之訴駁
      回在案，併予敘明。
    (五)原告稱系爭受扶養邱君等2人及長女張宇佩，與其母共同
      設籍高雄縣，原告自當與其長女張君同住，故自然與邱君
      等2人同居一家，惟查其長女張宇佩於89年9月4日出生，
      與本案（所屬年度為88年度）應無關連，併予敘明。
    理  由
壹、程序方面：
    本案原告88年度「遭剔除、經原告提出爭訟」扶養親屬之免
    稅額金額共計為144,000元，對應納稅額之影響未超過20萬
    元。而司法院曾於92年9月17日以（九二）院台廳行一字第2
    3681號令，依行政訴訟法第229條第2項之規定，將行政訴訟
    法第229條第1項之簡易案件金額（價額）自3萬元，提高為
    20萬元。故本案應認合於行政訴訟法第229條第1項第1款「
    關於稅捐課徵事件涉訟，所核課之稅額在新臺幣20萬元以下
    （原為3萬元，現提高為20萬元）而涉者」之規定，應依簡
    易訴訟程序進行之。
貳、兩造爭執之要點：
  一原告辦理88年度個人綜合所得稅申報時，所列報「扶養原告
    同居人之未成年兒子2人免稅額」部分，經被告機關予以否
    准，否准之理由則為：
    (一)系爭受扶養2人，與原告間到底有無家長家屬之關係存在
      ，無從證明，所以原告是否對該2人有本諸家長對家屬關
      係而生之扶養義務存在，亦有疑義。
    (二)又即使上開2人與原告間確有家長家屬關係存在，但彼等
      還有父母可以踐行扶養義務，而在該2名未成年兒子有前
      順位之扶養義務人可以踐行扶養義務時，原告對該2名未
      成年兒子之「法定扶養義務」並不存在。
  二原告則爭執上開「剔除其所申報之2名扶養家屬免稅額」規
    制性決定之合法性，而主張：「其在88年度內確有扶養上開
    2人之客觀事實存在，故其應得列報上開2人之扶養親屬免稅
    額」。
參、本院之判斷：
  一本案上開爭點所涉相關法理之背景說明：
    (一)本案行為時所得稅法第17條第1項第1款第4目規範意旨之
      探究：
      1.按本案行為時所得稅法第17條第1項第1款第4目規定：
        「前3條規定計得之個人綜合所得總額，減除左列免稅
        額及扣除額後之餘額，為個人綜合所得淨額：一、免稅
        額：納稅義務人按規定減除其本人、配偶及合於左列規
        定扶養親屬之免稅額。... （四）納稅義務人其他親屬
        或家屬，合於民法第1114條第4款及第1123條第3項之規
        定，未滿20歲或滿60歲以上無謀生能力，確係受納稅義
        務人扶養者。...。」
      2.依上揭規定觀之，所得稅法上對綜合所得稅之納稅義務
        人「以其扶養特定人而享有免稅額優惠」是有一定範圍
        之限制，探究其規範意旨（司法院釋字第415號解釋意
        旨參照），乃是考慮到「納稅義務人對特定範圍之人負
        有法定扶養義務，照顧此等範圍之人的支出乃是納稅義
        務人日常生活中必然會有的法律上義務，此等負擔與納
        稅義務人維持自身生存之必要支出相同，均應自其收入
        中扣除，不得視為『課稅所得』」。
        【註】：司法院釋字第415號解釋意旨使用「稅捐之優
                惠」一詞來描述「扶養親屬免稅額」是否妥適
                ，恐仍有討論空間。
      3.若納稅義務人就該範圍以外之人自願予以扶養，僅是一
        種善良人性的表現，但因為其出於個人之自由意志，雖
        然在道德上值得讚揚，稅法上卻須考量其證明時所須稽
        徵成本，所以為避免發生「納稅義務人藉此來逃漏稅捐
        」之現象，所以並不給予免稅優惠，此等支出仍須列為
        「課稅所得」內課徵所得稅。
    (二)又本案行為時所得稅法第17條第1項第1款第4目之構成要
      件，可以分析如下：
      1.受扶養者必須確為納稅義務人之「親屬」或「家屬」。
        (1)「家屬」之定義：
          「家」的成員與組織：
            A.按民法第1122條規定：「稱家者，謂以永久共同
              生活為目的而同居之親屬團體。」依此規定觀之
              ，顯然多數人原則上必須有親屬關係，並基於「
              永久共同生活」之目的，才可能組成符合「家」
              定義之「同居親屬團體」。此等團體成員在組成
              或加入團體之際，原則上均存有「同居一處，永
              續生活在一起」之主觀意思存在（例外情況則為
              因出生而加入家之團體中，但隨著年齡增長，永
              續生活在同一團體之意思也會隨之產生）。
            B.至於事後因情況變更（如結婚等），而產生離去
              原家，另組新家者，乃是因為情事有變更所致，
              仍不能憑此否認原來即存在之「持續共同生活」
              意思。
          「家屬」身分之取得：
            民法第1123條第1、2項規定：「家置家長。同家之
            人，除家長外，均為家屬。」因此在家之團體中，
            非屬家長，即為家屬。
          與特定人間無親屬關係，而可取得「家屬」地位之
            例外情形：
            民法第1123條第3項：「因雖非親屬，而以永久共
            同生活為目的同居一家者，視為家屬。」
        (2)「親屬」之定義：
            規定於民法第967條以下，大體上可分為「直系血
            親」、「直系姻親」、「旁系血親」、「旁系姻親
            」四大類，又可再依「與自己血源」或「與自己配
            偶及血親間之血源」親疏而分別其親等。
      2.納稅義務人對上開「親屬」或「家屬」負有「法定扶養
        義務」：
        (1)此點就「親屬」部分，雖為法條文字中所未明文，但
          業經司法院釋字第415號解釋意旨所揭示，上開解釋
          文中明示：「所得稅法有關個人綜合所得稅『免稅額
          』之規定，其目的在以稅捐之優惠使納稅義務人對特
          定親屬或家屬盡其『法定扶養義務』。... 」，因此
          納稅義務人對特定親屬若無法定扶養義務，即無行為
          時所得稅法第17條第1項第1款第4目適用之餘地。
        (2)至於「家屬」部分，則法文中已明示，納稅義務人與
          受扶養人雙方在現實生活上之連結程度，必須符合民
          法第1114條第4款及第1123條第3項（即「無親屬關係
          家屬」定義）之規定。而民法第1114條第4款明定：
          「左列親屬，互負扶養之義務：... 四、家長家屬相
          互間。」由此可見納稅義務人一定要對「家屬」負有
          「法定扶養義務」，才能主張行為時所得稅法第17條
          第1項第1款第4目之免稅額。
        (3)又「法定扶養義務」是否產生，則應遵循民法上之下
          列相關規定：
          民法第1115條：
            負扶養義務者有數人時，應依左列順序定其履行義
            務之人：
            一、直系血親卑親屬。
            二、直系血親尊親屬。
            三、家長。
            四、兄弟姊妹。
            五、家屬。
            六、子婦、女婿。
            七、夫妻之父母。
            同係直系尊親屬或直系卑親屬者，以親等近者為先
            。
            負扶養義務者有數人而其親等同一時，應各依其經
            濟能力，分擔義務。
          民法第1118條前段：
            因負擔扶養義務而不能維持自己生活者，免除其義
            務。...
      3.受扶養者必須無謀生能力。
      4.受扶養者之年齡必須是「未滿20歲」或「已滿60歲」。
      5.受扶養者必須有接受納稅義務人扶養之事實存在。
    (三)在此必須特別說明者則是，依上開司法院釋字第415 號解
      釋內容觀之，因為其強調「稅捐優惠」，容易造成「不須
      考量實質上有無真實之扶養事實存在」之誤會，不過因為
      所得稅法第17條第1項第1款第4目明定「確係受納稅義務
      人扶養者」之構成要件，所以此項疑義應該不復存在。
  二認定本案原告應受敗訴判決之理由：
    (一)本案原告在88年度所申報扶養其同居人許碧雲之未成年兒
      子邱錦佐及邱錦佑2人，是以家長家屬關係為其扶養義務
      產生之規範基礎，此點固然無法直接證明，但是從許碧雲
      與原告共同生育女兒張宇佩一節，大體上應可相信為真正
      。
    (二)然而本案真正之判斷關鍵出在：上開2名未成年者實有先
      順位之扶養義務人存在，即其等2人之「直系血親尊親屬
      」父母。這時因為原告另有合法配偶，而其同居人許碧雲
      則為另一所得稅之納稅申報單位，且許女已離婚之前夫（
      該2名小孩的生父）又屬另一申報單位，只要許女或其前
      夫有能力扶養該2名未成年兒子，則該2名兒子之申報亦應
      由許女或其前夫自行為之，以維持現行「以戶為所得稅申
      報單位」之設計。
      1.在此原告固然謂：「許女前夫已書面放棄該2名兒子之
        監護權，而謂該2名小孩只能由其扶養」云云。
      2.但查夫妻離婚後，其等所生子女之監護權歸屬，並不影
        響無監護權者之扶養義務，所以監護權之誰屬與扶養義
        務之有無無涉。
    (三)而許女或其前夫是否有扶養上開2人之可能，又須從扶養
      程度之理論進行探討，茲說明如下：
      1.親屬法學理上又將上述「扶養義務」分為二大類，一為
        「生活保持義務」；一為「生活維持義務」。前者義務
        人對受扶養人所須提供之扶養內容，必須與自己生活具
        有一樣水準；後者僅須在己有餘力之情況下，對受扶養
        人提供維持其基本生存所必要之給付，二者之給付內容
        不同，功能也大不相同。前者涉及「人倫核心關係之維
        繫」，後者僅是「以私法之手段補國家社會救濟制度之
        不足」。
      2.而要到達「生活保持義務」之水準者，僅存在於「夫妻
        間」或「父母與未成年子女間」之扶養義務。而家長家
        屬間或一般親屬間之扶養義務內容，其扶養水準僅須到
        達「生活維持義務」即可。
      3.因此當上開2人之父母已能提供子女與自己相同生活水
        準之扶養時，原告即無法定扶養義務可言（當然，如果
        原告有意另外提供該2人「生活保持義務」以外之它種
        高水準給付，例如學習特殊材藝等等，固然在德道上值
        得讚揚，但因為此等給付之提供已不屬「法定扶養義務
        」之範圍，仍無給予申報免稅之理由）。
        (1)原告在此固然主張：「以上2名幼子之母許女當年度
          並無足夠的收入來扶養該2名小孩」云云。
        (2)然查其並無法證明上開2人之生父，其收入金額也無
          法提供該2名幼子維持最低度生活標準之情事，導致
          必須由第三人出面救助，以替代或補救國家社會救助
          功能之不足。
    (四)此時原告又從所得稅法第17條第1項第1款第4目但書之規
      定內容（即「... 但受扶養者之父或母如屬第4條第1款及
      第2款之免稅所得者，不得列報減除」），進而主張：「
      只要其有實際扶養之事實，無論民法上之扶養義務是否發
      生，均可主張申報扶養家屬免稅額」云云，但查：
      1.如果依原告之主張，則納稅義務人可以利用申報扶養家
        屬免稅額之方式來調整課稅所得（稅基）數額（例如兄
        弟姐妹中一人之所得較高，則可以所有之未成年子女均
        設籍其住所，並主張為其扶養，藉以其縮小其稅基進而
        降低其稅負，就算其中部分可以經由實質調查「有無真
        實扶養」之方式來排除此等避稅途徑，其稽徵成本也過
        高。因此稅捐法制在規範體系上對扶養家屬（或親屬）
        免稅額之認列，要求一定要有「法律上有扶養義務」與
        「實質上又真實有扶養事實存在」二項要件，二者缺一
        不可。
      2.而上開但書之適用範圍，應係指解為夫妻離婚時，在所
        得稅法上已分為2個申報戶，而其中一方申報兩人所生
        之子女為該人扶養時，另一方雖無扶養事實，但因其為
        現役軍人或中小學老師，所以另一方不能申報扶養家屬
        （或親屬）免稅額（結果等於此等情形，一定要由離婚
        夫妻中為現役軍人或中小學老師之一方來申報扶養所生
        子女），原告對此似有誤會。
    (五)總結以上所述，本件原告無權要求被告機關在上開年度給
      予其扶養上開2人之扶養家屬免稅額，被告機關剔除此等
      免稅額於法無違。
  三至於原告請求調查之證據方法（人證，用以證明原告確有扶
    養許女2名幼子之事實存在），在上開規範判斷體系下已無
    調查之必要，亦附此敘明之。
肆、綜上所述，本件原處分有關原告88年度個人綜合所得稅之核
    課，於法有據，訴願決定予以維持亦無違誤，原告訴請撤銷
    為無理由，應予駁回。
據上論結，原告之訴為無理由，爰依行政訴訟法第236條、第98
條第3項前段，判決如主文。
中    華    民    國    95    年     4    月   18     日
                              第五庭  法  官  帥嘉寶
上為正本係照原本作成。
本件以訴訟事件所涉及之法律見解具有原則性者為限，始得於本
判決送達後20日內向本院提出上訴狀並表明上訴理由，如已於本
判決宣示後送達前提起上訴者，應於判決送達後20日內補具上訴
理由（均按他造人數附繕本），且經最高行政法院許可後方得上
訴。
中    華    民    國    95    年     4    月   18     日
                                      書記官  蘇亞珍


司法院資訊處製作；財團法人民間司法改革基金會備份。
